臺灣高等法院刑事判決　　　　　　　　94年度上訴字第2335號
上　訴　人
即　被　告　甲○○
選任辯護人　李秋銘律師
　　　　　　黃金亮律師
上列上訴人因違反毒品危害防制條例案件，不服臺灣宜蘭地方法
院94年度訴字第169號，中華民國94年6月15日第一審判決（起訴
案號：臺灣宜蘭地方法院檢察署94年度偵字第516號），提起上
訴，本院判決如下：
    主  文
原判決撤銷。
甲○○連續轉讓第三級毒品，處有期徒刑壹年，扣案之第三級毒
品愷他命壹包（驗餘後淨重壹貳點壹柒肆公克，毒品之外包裝塑
膠袋，已與毒品沾黏無法分離秤重，而應視為毒品之一部分）及
第三級毒品愷他命拾玖瓶（驗餘後淨重共計壹肆點玖伍壹柒公克
，毒品之外包裝瓶子拾玖個，已與毒品沾黏無法分離秤重，而應
視為毒品之一部分）均沒收銷燬之，扣案之門號0000000000之行
動電話手機壹具（含SIM卡1張）及估價單壹本沒收之；轉讓第三
級毒品所得財物新臺幣玖仟陸佰元，沒收之，如全部或一部不能
沒收時，以其財產抵償之。
    事  實
一、甲○○明知愷他命（Ketamine，俗稱Ｋ他命）係毒品危害防
    制條例第2條第 2項第3款所規定之第三級毒品，不得非法施
    用、轉讓，竟先後於不詳之時間，到桃園縣某地，以每公克
    新臺幣（下同）1800元之價格，向一姓名年籍不詳綽號「江
    仔」之成年男子買入重量不詳（有時10公克、有時20公克）
    之第三級毒品愷他命後，便將10公克之愷他命摻入 1包腦新
    （頭痛藥），再分裝成20瓶之方式，予以分裝，準備供自己
    施用，嗣於93年11月初起至94年2月17日止，竟基於轉讓（
    有償但低於原價讓與或無償讓與）第三級毒品愷他命之概括
    犯意，在宜蘭縣羅東鎮○○路27號6樓，先後以每瓶800元之
    價格（低於原價），將愷他命轉讓其好友吳義福（原名「吳
    金龍」），前後共計3次，每次4瓶，因轉讓第三級毒品愷他
    命而得款9600元。
二、甲○○基於同前轉讓第三級毒品愷他命之概括犯意，於93年
    底某日起至94年初某日止，在宜蘭縣內之U2KTV、權櫃KTV等
    地，將其所買入之前揭愷他命，先後無償提供予吳志昌施用
    4、5次，每次約2、3瓶。
三、嗣於94年 2月17日12時15分許，經員警持臺灣宜蘭地方法院
    所核發之搜索票至宜蘭縣五結鄉○○路23之 5號甲○○之住
    處搜索查獲，並扣得甲○○所有之第三級毒品愷他命 1包（
    驗餘後淨重12.174公克，毒品之外包裝塑膠袋，已與毒品沾
    黏無法分離秤重，而應視為毒品之一部分）、愷他命19瓶（
    驗餘後毒品淨重共計14.9517公克，毒品之外包裝瓶子19 個
    ，已與毒品沾黏無法分離秤重，而應視為毒品之一部分）、
    空瓶36個、門號0000000000之行動電話手機1具（含SIM卡 1
    張）、估價單1本。
四、案經宜蘭縣警察局移請臺灣宜蘭地方法院檢察署檢察官偵查
    起訴。
    理  由
壹、程序事項
一、按、「國家之刑罰權係對於每一犯罪事實而存在，單一之犯
    罪事實，實體法上之刑罰權僅有一個，在訴訟法上自亦無從
    分割，無論起訴程序或上訴程序皆然，故刑事訴訟法第 348
    條第 2項規定：對於判決之一部上訴者，其有關係之部分，
    視為亦已上訴。所謂有關係之部分，係指判決之各部分在審
    判上無從分割，因一部上訴而其全部必受影響者而言，例如
    單純一罪或有裁判上一罪、實質上一罪關係者是。」最高法
    院91年度台上字第6450號判決採同一見解。另「國家之刑罰
    權係對於每一犯罪事實而存在，單一之犯罪事實，實體法上
    之刑罰權僅有一個，在訴訟法上自亦無從分割，無論起訴程
    序或上訴程序皆然，故刑事訴訟法第348條第2項規定：對於
    判決之一部上訴者，其有關係之部分，視為亦已上訴。同理
    ，若僅就判決之一部撤回上訴者，基於審判不可分原則，亦
    不發生撤回之效力。」最高法院89年度台上字第 332號判決
    採同一見解。經查：本件檢察官起訴被告甲○○基於販賣第
    三級毒品愷他命（俗稱Ｋ他命）之概括犯意，於不詳時間販
    入不詳數量之第三級毒品愷他命後，旋即自行稀釋分裝，自
    民國93年11月13日起，迄至94年 2月17日為警查獲止，連續
    在宜蘭縣羅東鎮○○路27號6樓及宜蘭縣宜蘭市「6K-PUB 」
    內等處多次將第三級毒品 K他命多次售予吳金龍、吳志昌與
    其他姓名不詳之人，因認被告甲○○犯有毒品危害防制條例
    第4條第3項之罪嫌，原審就吳義福部分，認為被告甲○○所
    為應成立連續販賣第三級毒品罪；就吳志昌部分，認為應成
    立連續轉讓第三級毒品罪，被告甲○○就上開二罪提起上訴
    後，於本院審理中，就連續轉讓第三級毒品部分，撤回上訴
    ，惟查：檢察官就被告甲○○連續販賣第三級毒品予吳義福
    及吳志昌部分，認為應成立連續犯，為裁判上一罪關係。依
    前揭說明，上訴人甲○○在本院所為撤回連續轉讓第三級毒
    品予吳志昌部分之上訴，非但不發生撤回之效力；且對於判
    決之一部，即連續販賣第三級毒品予吳義福部分提起第二審
    上訴（本院變更法條，認被告甲○○此部分所為，係犯連續
    轉讓第三級毒品），其有關係之部分即連續轉讓第三級毒品
    ，視為亦已上訴，並為上訴效力所及而尚未確定，合先敘明
    。
二、按被告之自白，非出於強暴、脅迫、利誘、詐欺、疲勞訊問
    、違法羈押或其他不正之方法，且與事實相符者，得為證據
    ，刑事訴訟法第156條第1項定有明文。查被告甲○○於警詢
    時所為之自白，均出於其自由意志之陳述，並由員警依其陳
    述而紀錄，並未有人對其實施刑求之事實，為被告所自承（
    見本院卷第23、51、96頁），是被告甲○○此部分自白具有
    任意性，要無疑問。從而，被告於警詢時自白，既不違背取
    證程序，且出於其自由意識而為陳述，自具有證據能力。
三、按「訊問被告，除有急迫情況且經記明筆錄者外，應全程連
    續錄音；必要時，並應全程錄影。又筆錄內所載之被告陳述
    與錄音或錄影之內容不符者，除有急迫情況且經記明筆錄而
    未錄音、錄影之情形外，其不符之部分，不得作為證據。刑
    事訴訟法第100條之1第1項、第2項定有明文。此等規定於司
    法警察（官）詢問犯罪嫌疑人時準用之，又為同法第 100百
    條之 2所明定。經被告辯護人到本院閱卷聽錄警詢錄音帶後
    ，發現下列警詢筆錄與錄音內容不符，提出陳報狀附卷（本
    院卷第59頁），經本院詢問到庭執行職務之檢察官「對陳報
    狀有何意見？」檢察官回答：「沒有」，有筆錄在卷（本院
    卷第57頁）可佐，經本院勘驗94年 2月17日之被告甲○○部
    分之警詢錄音帶，發現下列警詢筆錄記載確實與錄音內容不
    符，依上開法條意旨，被告甲○○下列之警詢筆錄，不得作
    為證據：
  １、警詢筆錄記載：「Ｋ他命是販賣給他人施用」，惟錄音內
      容並無該段陳述。
  ２、警詢筆錄記載：「問：你曾販賣Ｋ他命給何人？答：吳金
      龍（0000000000 ）或是至宜蘭6ＫＰＵＢ內『販賣』給跳
      舞之舞客。」惟錄音內容是：「問：你曾販賣Ｋ他命給誰
      ？答：我是不認識。問：吳金龍電話幾號？答：沈默，未
      答。」被告並無如上開警詢筆錄內容（「販賣」二字）之
      陳述。
四、又按「被告以外之人於審判外之言詞或書面陳述，除法律有
    規定者外，不得作為證據」；「被告以外之人於檢察事務官
    、司法警察官或司法警察調查中所為之陳述，與審判中不符
    時，其先前之陳述具有較可信之特別情況，且為證明犯罪事
    實存否所必要者，得為證據」，刑事訴訟法第159條第1項、
    第159條之2分別定有明文。查證人吳義福（原名吳金龍）於
    警詢時所為之陳述，固屬審判外之傳聞證據，然證人吳義福
    於本院經交互詰問後，其所證述之內容與警詢時證述之情節
    不符（詳後述），本院審酌：證人吳義福警詢筆錄所記載之
    內容確係出於其自由意志而為之陳述（見本院卷第59頁），
    員警於詢問前亦已明確告知其得拒絕陳述，詢問後並經其簽
    名確認筆錄記載內容無訛，足認該警詢陳述之任意性、證人
    吳義福於警詢時所證述之內容，與其嗣後於檢察官偵訊時證
    述之情節互核大致相符（詳後述）、證人吳義福係於遭警方
    查獲其持有愷他命毒品之當日接受詢問，距案發時日較近，
    以查獲情況而言自以警詢當時記憶較為深刻，可立即反應所
    知，不致因時隔日久而遺忘案情，且較無來自被告或其親屬
    甚或施用毒品圈之壓力而出於虛偽不實之指證，或事後串謀
    而故為迴護被告之機會、證人吳義福與被告為朋友關係（見
    本院卷第57頁），彼此間無任何仇怨嫌隙，實無設詞誣陷被
    告之動機存在等情節，認為證人吳義福於警詢中所為之陳述
    ，客觀上具有較可信之特別情況，同時也是證明具有極度封
    閉、隱密性之販賣毒品犯罪事實存否所必要，依上揭規定，
    其於警詢中之證言自有證據能力。
貳、實體事項
一、被告甲○○無營利之意圖，連續 3次有償（低於原價）轉讓
    第三級毒品Ｋ他命予吳義福部分
    訊據被告甲○○堅決否認有何起訴書所指「連續多次意圖營
    利而販賣第三級毒品Ｋ他命予吳義福」之犯行，辯稱：「我
    是在桃園ＰＵＢ裡面買的，一公克是1800元，共買10公克，
    是要供自己用的，因為藥性太強，所以我摻入腦新，分裝成
    20瓶，方便使用，我與吳義福是好朋友，我有賣愷他命給吳
    義福，每次一瓶 800元，但都沒有賺他的錢，吳義福曾說要
    以500元向我買，假如是500元，我就賠太多了，所以我沒有
    答應，賣 800元，就差不多，不會賠太多」等語，本案爭點
    在於被告以每瓶 800元出售予吳義福之行為，究竟是「意圖
    營利而販賣」，或係「低於原價而有償讓與」？經查：
  (一)、本案是宜蘭縣警察局因懷疑被告甲○○有販賣毒品之犯行
      而向臺灣宜蘭地方法院聲請搜索票，於94年 2月17日在12
      時15分許，經員警持法院核發之搜索票至宜蘭縣五結鄉○
      ○路23之 5號甲○○之住處搜索查獲，並扣得如附表所示
      被告所有之第三級毒品愷他命1包（ 驗餘後淨重12.174公
      克）、愷他命19瓶（ 驗餘後淨重共計14.9517公克）、空
      瓶36個、門號0000000000之行動電話手機1具（ 含SIM卡1
      張）、估價單1本。
  (二)、本件檢察官起訴被告甲○○販賣第三級毒品愷他命之重要
      證據，即被告甲○○之警詢筆錄與檢察官偵訊筆錄，惟被
      告之陳述，在警詢、檢察官偵查、原審至本院審理中，陳
      述內容（包括有利被告自己之陳述、不利被告自己之陳述
      ）始終不一致，是其陳述是否真實不無可疑，故就被告所
      為不利於己之陳述部分，如無補強證據可資佐證，依「罪
      證有疑，利於被告」之證據法則，即不得遽為不利被告之
      認定。按事實之認定，應憑證據，如未能發現確實之證據
      ，或證據不足以證明，自不能以推測或擬制之方法，以為
      裁判基礎；再犯罪事實所憑之證據，雖不以直接證據為限
      ，間接證據亦包括在內，然無論直接或間接證據，其為訴
      訟上之證明，須於通常一般人均不致有所懷疑而得確信為
      真實之程度，始得據為有罪之認定，倘其證明尚未達此程
      度而尚有合理之懷疑存在時，本諸無罪推定之原則，自應
      為被告無罪之諭知；又被告否認犯罪事實所持辯解縱使不
      能成立，除非有確實證據足以證明對於被告犯罪已無合理
      之懷疑外，不能遽為有罪之認定，刑事訴訟法規定被告有
      緘默權，被告基於「不自證己罪原則」，既無供述之義務
      ，亦無真實陳述之義務，同時亦不負自證清白之責任，不
      能因被告未能提出證據資料證明其無罪，即認定其有罪；
      至法院審理刑事案件，檢察官對於控訴被告犯罪事實的證
      明責任，自包括提出證據的責任與使審理事實之法院相信
      被告有犯罪事實的心證責任，必須使法院無合理之懷疑，
      始得認定被告有罪。復按：供述證據之得為證據，乃以具
      有真實性為前提，其中自白之所以具有高度證據價值，自
      亦以真實之自白為前提，因此，被告之自白，不特須出於
      任意性，以保障被告之人權，並須有補強證據，以擔保自
      白之真實性；刑事訴訟法第156條第2項規定：「被告之自
      白，不得作為有罪判決之唯一證據，仍應調查其他必要之
      證據，以察其是否與事實相符」，旨在發見實體之真實，
      為公平之裁判。最高法院94年度台上字第2508號判決採同
      一見解。經查：
  １、被告甲○○於94年2月17日警詢時雖供稱：「扣案之K他命
      是販賣給他人施用，帳冊（即估價單）是記載販賣 K他命
      之紀錄，手機是用來販賣毒品時聯絡用。扣案之毒品是江
      仔帶我到桃園向一位姓名不詳之成年男子購買。我賣 K他
      命給吳義福。警方播放之0000000000號電話之監聽錄音帶
      內容及其監聽譯文，是我與他人交易毒品之對話。我販賣
      之K他命每公克進價1800元，我以每6公克K他命摻入1包腦
      新後，分裝成20瓶，每瓶售價 800元，我從93年11月開始
      販賣 K他命。」」等語（宜蘭縣警察局刑案偵查卷宗第15
      、16頁），惟僅有被告甲○○之上開自白，並無其他補強
      證據以察其自白是否與事實相符。
  ２、雖依被告甲○○之上開自白內容計算，每 1公克的愷他命
      進價是1800元，6公克的愷他命進價10800元，分成20瓶，
      每瓶540元的進價，被告以800元出售，即有260 元之價差
      。惟被告甲○○嗣於本院審理時則供稱：「1公克進價180
      0元，把10公克分成約20瓶」等語（本院卷第57頁 ），依
      此計算，10公克的進價18000元，分成20瓶，每瓶900元，
      被告販賣每瓶800 元，如此推算，被告即無獲利，明顯與
      其在警詢時之上開自白不符，而經查並無其他補強證據足
      以察其上開自白為實在，故不能依上開被告之自白而認定
      被告確有獲利。。
  (三)、被告甲○○於94年 2月17日檢察官訊問時供稱：「我沒有
      賣給不認識的人，只有朋友需要時，會幫他們買，有時候
      我也自己需要吸食。我進價多少，就賣給他們多少錢，我
      也是向我朋友買的，會比較便宜，我沒有靠賣毒品來賺錢
      ，我記帳是為了怕虧本。是93年11月15日，我有開始記帳
      ，最後一次是今年 2月13日，這些是我把買來的毒品交給
      朋友的記錄，我沒有在賣，這都是我與朋友一起玩時，拿
      給他們的，愷他命的進價每公克1800元。」等語（偵字第
      516號偵查卷第8、9頁 ），被告否認「賣給」不認識的人
      ，且被告供稱：如朋友需要，會以原價賣給朋友，並非靠
      賣毒品來賺錢等語，足徵被告於偵查中並無自白意圖營利
      而「販賣」之犯行。
  (四)、被告甲○○於原審訊問時供稱：「我從93年11月間起至94
      年2月17日止，在宜蘭縣羅東鎮○○路27號6樓等地，『賣
      』Ｋ他命給吳義福多次，1瓶賣800元，每次賣 4瓶左右。
      0000000000號電話是我使用的，0000000000號電話則是吳
      義福使用的。扣案的Ｋ他命及相關的帳冊是我的。」（見
      本院卷第23、25頁）等語，依被告上開陳述，僅能證明被
      告有「賣」愷他命給吳義福多次，每瓶賣800元，每次賣4
      瓶，但無證據足以證明被告甲○○「賣」給吳義福有無賺
      取價差。
  (五)、檢察官起訴書以「證人吳金龍之證詞」作為「被告販賣毒
      品之證據」，惟查：
  １、證人吳義福於警詢時及檢察官偵訊時均僅結證稱：「警方
      在我身上查獲之Ｋ他命，是我於94年 2月初，在羅東鎮○
      ○路27號6樓向甲○○以每瓶800元之價格購得。我從93年
      11月初起至94年2月初止，共向甲○○買3次Ｋ他命，每次
      買4瓶，每瓶800元，都是用我0000000000電話撥打甲○○
      0000000000號電話聯絡，再前往羅東鎮○○路27號6 樓取
      Ｋ他命。警方提示之監聽譯文內容沒有錯，裡面Ｋ仔代表
      Ｋ他命。」等語（見警卷第21至24頁）、「我沒有與被告
      一起合資買毒品，也沒有一起賣給別人。我從93年11月間
      起，向被告買毒品Ｋ他命3次，每次買4 支，每支800元，
      是在羅東鎮某處6樓交貨。」等語（見偵查卷第16頁 ），
      僅能證明「93年11月初起至94年2月初止，共向甲○○買3
      次Ｋ他命，每次買4瓶，每瓶800元，都是用我0000000000
      電話撥打甲○○」，無從證明被告甲○○「賣」給吳義福
      時有無價差，亦不能證明被告甲○○確有賺取價差之行為
      。
  ２、被告甲○○自白「賣」給吳義福「多次」，吳義福則稱「
      3次」，於「3次之範圍內」認為被告之自白有補強證據可
      佐，爰僅認定被告甲○○「賣」3次給吳義福。
  ３、至於證人吳義福於原審審理時，雖改稱「我向被告拿過幾
      次K他命，K他命是我們合買的，因為我沒有錢，所以先向
      被告拿 K他命，等到有錢時，才要把錢給被告，被告沒有
      賺我的錢。向被告拿的時候，被告沒有告訴我多少錢，我
      現在總共要給被告幾萬元 K他命的錢，詳細的數目不記得
      了，被告沒有向我催討這筆錢，她說有錢再還，我不需要
      回報被告或給被告利息。與被告合買 1次，買了10幾萬元
      的K他命，但是確實的金額不清楚，總共有3個人合買，另
      1個人是我弟弟吳俊杰。向被告拿超過 5次的K他命，但我
      不知道確實的次數。被告每次最少交3克K他命給我，每次
      都用圓圓的瓶子裝，1個瓶子裝1克。我向被告拿 K他命，
      我沒有登記，不知道被告有沒有登記。」云云（見原審卷
      第55至58頁），然證人吳義福上開證詞，顯與其於警詢、
      檢察官偵訊時所為之前揭證詞不符。果如證人吳義福所稱
      ：「與被告一起合買 K他命」，然其卻又稱不知合買之詳
      細金額、不知自被告處總共拿了多少Ｋ他命、不知尚欠被
      告多少毒品錢，則其與被告要如何結算應付之毒品費用？
      故其證詞顯然不符常理。再者，證人吳義福上開證詞，既
      與其於警詢、檢察官偵訊時所為之證詞不符，而其與原審
      審理時竟又稱「我於警詢所言實在。我於檢察官偵訊時所
      言實在。」（見原審卷第59頁），顯然其於原審審理時所
      為之證詞前後矛盾。況證人吳義福於警詢、檢察官偵訊時
      之陳述確係出於其自由意志，當時距案發時日較近，記憶
      較為深刻，可立即反應所知，不致因時隔日久而遺忘案情
      ，較無來自被告或其親屬甚或施用毒品圈之壓力而出於虛
      偽不實之指證，或事後串謀而故為迴護被告之機會，且證
      人於案發當時年齡約23歲，係具相當生活智識經驗之成年
      人，對於「購買」毒品、「合買」毒品間之差別，當能輕
      易分別，其與被告又係朋友關係，彼此間無任何仇怨嫌隙
      ，亦無設詞誣陷被告之動機存在。執此，倘證人吳義福確
      無向被告買入毒品，衡諸常情，其當無於警詢、檢察官偵
      訊時捏造不利於被告之供述之理？綜上所述，堪認證人吳
      義福所為否認向被告「買入」毒品之證詞，確屬事後迴護
      被告之詞，並不足採信。
  ４、又證人吳俊杰雖於原審審理時證稱「被告與我、吳義福一
      起合買Ｋ他命，被告沒有把Ｋ他命賣給其他人。」云云（
      見本院卷第96、97頁），然證人吳俊杰上開證詞顯然與被
      告於警詢時所供述之內容、與證人吳義福於警詢及檢察官
      偵訊時所證述之情節不符，應屬迴護被告之詞無訛，自不
      足採信。
  (六)、按「販賣毒品與轉讓毒品之區別，在於行為人主觀上是否
      具有『營利』之意圖，倘於有償讓與他人之初，係基於營
      利之意思，並已著手實施，而因故無法高於購入原價出售
      ，最後不得不以原價或低於原價讓與他人時，仍屬販賣行
      為。苟始終無營利之意思，縱以原價或低於原價有償讓與
      他人，即難謂為販賣行為，僅得以轉讓論處。故行為人主
      觀上有無營利之意圖，自應於有罪判決之事實欄內詳為記
      載，然後於理由內說明其憑以認定之證據，始為合法。」
      最高法院94年度台上字第2719號判決採同一見解。又「所
      謂販賣行為，祗須以營利之意思而販入或賣出，即足構成
      。倘於有償讓與他人之初，係基於營利之意思，並著手實
      施，而因故無法高於購入原價出售，最後不得不以原價或
      低於原價讓與他人時，仍屬販賣行為。苟始終無營利之意
      思，縱以原價或低於原價有償讓與他人，即難謂為販賣行
      為，僅得以轉讓罪論處。是二者之區別，在於行為人有無
      營利之意思為斷。」最高法院94年度台上字第5317號判決
      採同一見解。經查：
  １、依上開被告甲○○之警筆錄，其僅稱「賣」，證人吳義福
      之警詢筆錄及檢察官之訊問筆錄，其僅稱「買」，被告甲
      ○○並無陳述法律意義之「販賣」，依上開證據，僅能證
      明「被告將買來的愷他命分成20瓶，每瓶800元 」，但查
      無其他補強證據以察被告自白與事實相符，即無從證明被
      告將「6公克的愷他命分成20瓶」，還是將「 10公克的愷
      他命分成20瓶」，自無從計算被告「賣」愷他命予吳義福
      時存有價差，自無從認定被告甲○○有「意圖營利而連續
      3次販賣第三級毒品愷他命予吳義福」之犯行。
  ２、綜上證據，至多僅能證明被告甲○○「無營利之意思」，
      連續 3次，有償（但低於原價）讓與第三級毒品Ｋ他命予
      吳義福之事實。
  (七)、此外，復有本院94年度聲搜字第99號搜索票、搜索扣押筆
      錄、扣押物品目錄表、0000000000號行動電話與00000000
      00號行動電話之通話監聽譯文及通訊監察書、通聯調閱查
      詢單在卷可稽，並有如附表所示之物扣案可資佐證。而扣
      案之粉末狀物品 1包（驗餘後淨重12.174公克）、粉末狀
      物品19瓶（ 驗餘後淨重共計14.9517公克），經送憲兵司
      令部刑事鑑識中心檢驗之結果，均檢出含有第三級毒品愷
      他命成分之事實，亦有該鑑識中心94年 3月24日（94）安
      鑑字第00572號鑑驗通知書在卷可參。
  (八)、事實審法院對於證據之取捨，依法雖有自由判斷之權，然
      積極證據不足證明犯罪事實時，被告之抗辯或反證縱屬虛
      偽，仍不能以此資為積極證據應予採信之理由，最高法院
      30年上字第482號著有判例。經查：
  １、被告甲○○於檢察官聲請羈押及起訴移審後，於原審接受
      訊問時，則均改稱「我與吳義福一起買Ｋ他命，一起施用
      Ｋ他命，我沒有賣Ｋ他命。我在警詢中所言不實在，因為
      我做虧心事，會害怕，所以才講不實在的話。」云云（見
      本院94年度聲羈字第12號卷第 6頁、本院卷第8、9頁），
      與證人吳義福證稱：「我沒有與被告一起合資買毒品」等
      語不符，自不足採。
  ２、被告甲○○於原審訊問時改稱「我沒有賣Ｋ他命給吳義福
      ，因為我不知道什麼叫做『販賣』，且我確實有拿Ｋ他命
      給吳義福，所以才在警詢中承認『販賣』Ｋ他命。」等語
      （見原審卷第104、105頁），僅係在澄清被告有「賣」愷
      他命予吳義福，但其所謂「賣」，並非法律意義之「意圖
      營利而販賣」，故尚難據此而為不利被告之認定。
  ３、次就被告甲○○與吳義福間之關係，被告甲○○先則稱是
      「幫忙吳義福買毒品」，繼則改稱「與吳義福一起合買毒
      品」，其前後所述已有矛盾，且與吳義福之證詞不符，尚
      難據此而認定被告甲○○有「意圖營利而販賣」之犯行。
  ４、按「犯罪事實之認定，應憑證據，如未能發現相當之證據
      ，或證據不足以證明，自不能以推測或擬制之方法，以為
      裁判之基礎。又販賣毒品罪，並不以販入後復行賣出為必
      要，祇須以營利為目的，販入或賣出，有一於此，其販賣
      毒品罪即屬既遂。是以被告若以轉賣營利為目的而向他人
      販入毒品者，即構成販賣毒品既遂罪。而被告主觀上是否
      具有轉賣營利之目的，以及客觀上有無向他人「販入毒品
      」之事實，均為上開罪名成立之重要構成要件，自應依證
      據認定之。尤其被告向他人『販入毒品』之行為，為客觀
      存在之社會事實，在訴訟上自須經相當之證明，始足以資
      認定。若無相當之證據，自不能僅以被告並無製造毒品之
      能力及設備，遽行推定在被告住居處所查獲之毒品必係被
      告為圖轉賣營利而販入。」最高法院94年度台上字第2446
      號判決採同一見解。查本件警方雖在上址查獲愷他命19瓶
      等物，但被告始終否認該毒品係伊意圖轉賣營利而向他人
      販入。檢察官起訴並未指出任何積極證據足以證明該等毒
      品確係被告甲○○意圖營利自而他人所「販入」，僅以被
      告警詢筆錄自白「販賣」二字，遽行推認上開愷他命必係
      上訴人意圖轉售營利而向他人「販入」，依上說明，自有
      不憑證據認定犯罪事實之違誤。
  ５、起訴書雖起訴前揭愷他命係被告意圖轉賣營利而販入，但
      其對於被告甲○○究竟於「何地」，向「何人」以「何種
      價格購入」上述愷他命等關於犯罪構成要件之社會事實，
      均未詳加指出證明之方法，尚難據此而認定被告甲○○有
      意圖營利而「販入」第三級毒品愷他命之犯行。
  (九)、綜上各節，本件事證明確，被告甲○○「無營利」之意思
      ，連續 3次「有償但低於原價」轉讓第三級毒品Ｋ他命予
      吳義福之犯行，洵堪認定，應依法論科。
二、被告甲○○無償轉讓第三級毒品Ｋ他命予吳志昌部分
  (一)、被告甲○○無償轉讓第三級毒品愷他命予吳志昌之犯罪事
      實，業據被告於原審準備程序期日及本院審理期日時自白
      「我沒有賣Ｋ他命給吳志昌，我是提供Ｋ他命給他，與他
      一起施用Ｋ他命。」（見本院卷第23頁）、「對於吳志昌
      於審判期日所為之證言沒有意見。」等語（見原審卷第54
      頁）不諱，核與證人吳志昌於原審審理時所結證「與被告
      認識，交情還不錯，被告沒有賣我Ｋ他命，但是她有拿Ｋ
      他命給我施用，地點在宜蘭縣內之U2KTV、權櫃KTV，前後
      總共4、5次，每次2、3瓶，時間是在93年底至94年初，被
      告拿Ｋ他命給我用，事後未向我拿錢，我也沒有給她好處
      。」等語（見原審卷第52至54頁）相符，足徵被告甲○○
      上開無償轉讓第三級毒品愷他命予吳志昌之自白確與事實
      相符，自得作為認定其犯罪之證據。
  (二)、被告甲○○無償轉讓第三級毒品愷他命予吳志昌之事證，
      已臻明確，犯行堪以認定。
三、查愷他命（Ketamine）係毒品危害防制條例第2條第 2項第3
    款所規定之第三級毒品，核被告甲○○有償但以低於原價讓
    與第三級毒品愷他命予吳義福及無償提供愷他命予吳志昌施
    用之所為，均係犯毒品危害防制條例第8條第3項之「轉讓」
    第三級毒品罪。查：被告甲○○於偵、審中始終否認有「意
    圖營利而販賣」第三級毒品愷他命之行為，且公訴人亦未舉
    證證明被告甲○○確實係以「低買高賣」之營利意思，有償
    讓與吳義福或有償交付愷他命毒品予吳志昌，藉以從中賺取
    差價，公訴人認被告甲○○所為，係犯毒品危害防制條例第
    4條第3項之意圖營利而販賣第三級毒品罪，尚有未洽，本院
    爰於起訴基本事實同一之範圍內，變更檢察官所引應適用之
    法條。被告轉讓第三級毒品前、後，持有第三級毒品之低度
    行為，為轉讓第三級毒品之高度行為所吸收，均不另論罪。
    又被告甲○○先後多次轉讓第三級毒品予吳義福、吳志昌之
    犯行，均時間緊接，方法相同，觸犯構成要件相同之罪，顯
    係基於概括犯意而為之，應依連續犯之規定論以一罪，並依
    法加重其刑。
四、原審以事證明確，對被告甲○○予以論罪科刑，固非無見，
    惟查：
  (一)、原審未察，將被告甲○○「有償以低於原價讓與第三級毒
      品愷他命予吳義福之犯行」，誤認為「意圖營利而販賣第
      三級毒品」之犯行，尚有未洽。
  (二)、原審將「被告連續有償以低於原價讓與第三毒品愷他命予
      吳義福之犯行」與「被告無價轉讓第三級毒品愷他命予吳
      志昌之行為」，誤以數罪併罰，尚有未合。
  (三)、原判決未將扣案如附表編號一、二之物，依毒品危害防制
      條例第18條第 1項前段之規定，宣告沒收並「銷燬」之，
      全部依毒品危害防制條例第19條第 1項之規定，沒收之，
      尚有未合。
五、被告甲○○以其僅係「轉讓」第三級毒品而非「販賣」第三
    級毒品，指摘原判決不當，為有理由，原判決既有前揭瑕疵
    而無可維持，自應由本院將原判決予以撤銷改判。爰審酌被
    告之素行、智識程度；犯罪之動機、目的、手段；多次轉讓
    具成癮性、濫用性、侵害性之第三級毒品，對他人身心健康
    戕害甚鉅，助長社會不良風氣、犯後態度，轉讓所得財物僅
    有9600元；轉讓之對象僅二人等一切情狀，量處如主文所示
    之刑，以示警懲。
六、沒收問題
  (一)、毒品危害防制條例第18條第 1項規定，得諭知沒收並銷燬
      之者，以「查獲之毒品」及「專供製造或施用毒品之器具
      」為限，並不及於毒品之外包裝。而「毒品外包裝」既係
      用於包裹毒品，防其裸露、潮濕，便於攜帶轉讓，亦係供
      轉讓毒品所用之物，應依毒品危害防制條例第19條第 1項
      之規定宣告沒收之。至於毒品危害防制條例第19條第 1項
      規定：「犯第4條至第 9條、第12條、第13條或第14條第1
      項、第 2項之罪者，其供犯罪所用或因犯罪所得之財物，
      均沒收之，如全部或一部不能沒收時，追徵其價額或以其
      財產抵償之。」則以「犯第4條至第9條、第12條、第13條
      或第14條第1項、第2項之罪」為前提。經查：本件被告先
      後於不詳之時間，到桃園縣某地，以每公克1800元之價格
      ，先後買入重量不詳（有時10公克、有時20公克）之第三
      級毒品愷他命後，便將10公克之愷他命摻入 1包腦新（頭
      痛藥），再分裝成20瓶之方式，予以分裝，準備供自己施
      用，如有好朋友需要才有償但低於原價讓與或無償轉讓，
      除已轉讓吳義福、吳志昌之部分外，其餘部分應係被告供
      己施用，合先敘明。
  (二)、經查本件扣案物品如下：
  １、查扣之第三級毒品愷他命1包（ 驗餘後淨重12.174公克毒
      品之外包裝的袋塑膠袋，已與毒品沾黏無法分離秤重，而
      應視為毒品之一部分）及第三級毒品愷他命19瓶（驗餘後
      淨重共計14.9517 公克，毒品之外包裝的瓶子，已與毒品
      沾黏無法分離秤重，而應視為毒品之一部分），既未轉讓
      出去，應係被告所有供己施用之物，既係查獲之毒品，依
      毒品危害防制條例第18條第 1項前段之規定，宣告沒收並
      銷燬之。
  ２、門號0000000000之行動電話手機 1具（含SIM卡1張）、帳
      冊 1本，均係被告所有轉讓第三級毒品之物，應依毒品危
      害防制條例第19條第1項之規定，沒收之。
  ３、另被告轉讓第三級毒品所得之財物9600元，應依毒品危害
      防制條例第19條第 1項之規定，沒收之，如全部或一部不
      能沒收時，以其財產抵償之（最高法院94年度台上字第53
      17號判決採同一見解）。
  ４、空瓶36個與本件被告犯罪無涉，不為沒收之宣告。
、不另為無罪之諭知
一、公訴意旨另以：被告基於販賣第三級毒品愷他命之概括犯意
    ，於「不詳時間」「販入」不詳數量之第三級毒品愷他命後
    ，旋即自行稀釋分裝，嗣於93年11月13日至94年 2月17日止
    ，亦曾在宜蘭縣羅東鎮○○路27號6樓、6KPUB等地，連續販
    賣愷他命予「其他姓名不詳之人」，因認被告上開行為亦涉
    有毒品危害防制條例第4條第3項之販賣第三級毒品罪嫌。
二、按「犯罪事實之認定，應憑證據，如未能發現相當之證據，
    或證據不足以證明，自不能以推測或擬制之方法，以為裁判
    之基礎。又販賣毒品罪，並不以販入後復行賣出為必要，祇
    須以營利為目的，販入或賣出，有一於此，其販賣毒品罪即
    屬既遂。是以被告若以轉賣營利為目的而向他人販入毒品者
    ，即構成販賣毒品既遂罪。而被告主觀上是否具有轉賣營利
    之目的，以及客觀上有無向他人「販入毒品」之事實，均為
    上開罪名成立之重要構成要件，自應依證據認定之。尤其被
    告向他人『販入毒品』之行為，為客觀存在之社會事實，在
    訴訟上自須經相當之證明，始足以資認定。若無相當之證據
    ，自不能僅以被告並無製造毒品之能力及設備，遽行推定在
    被告住居處所查獲之毒品必係被告為圖轉賣營利而販入。」
    最高法院94年度台上字第2446號判決採同一見解。查本件警
    方雖在上址查獲愷他命19瓶等物，但被告始終否認該毒品係
    伊意圖轉賣營利而向他人販入。檢察官起訴並未指出任何積
    極證據足以證明該等毒品確係被告甲○○意圖營利而向他人
    所「販入」，僅以被告警詢筆錄自白「販賣」二字，遽行推
    認上開愷他命必係上訴人意圖轉售營利而向他人「販入」，
    依上說明，自有不憑證據認定犯罪事實之違誤。起訴書雖起
    訴前揭愷他命係被告意圖轉賣營利而販入，但其對於被告甲
    ○○究竟於「何地」，向「何人」以「何種價格購入」上述
    愷他命等關於犯罪構成要件之社會事實，均未詳加指出證明
    之方法，尚難據此而認定被告甲○○有意圖營利而「販入」
    第三級毒品愷他命之犯行，本院本應就此部分為無罪之諭知
    ，惟公訴意旨認被告此部分犯行與前開論罪科刑之轉讓第三
    級毒品部分，有連續犯之裁判上一罪關係，爰不另為無罪之
    諭知。
三、其次，被告未經審判證明有罪確定前，推定其為無罪；犯罪
    事實應依證據認定之，無證據不得認定其犯罪事實；被告之
    自白，不得作為有罪判決之唯一證據，仍應調查其他必要之
    證據，以察其是否與事實相符；不能證明被告犯罪者，應諭
    知無罪之判決，刑事訴訟法第154條第1項、第2項、第156條
    第2項及第301條第 1項，分別定有明文。經查，公訴人認為
    被告涉有前揭犯嫌，無非係以被告警詢時所為「我賣 K他命
    給6KPUB內之舞客，吳志昌亦曾介紹我販賣K他命給他的朋友
    」之自白、證人吳志昌於警詢時所為「曾介紹朋友向被告買
    K他命 」之證詞、扣案之如附表所示之愷他命毒品、帳冊等
    物、通訊監察譯文等為其依據。然訊據被告堅決否認有公訴
    人所指之此部分犯行，且單從附表所示扣案物之內容、通信
    監察譯文、證人吳志昌上開警詢時之證詞，均無法據以認定
    被告確有販賣愷他命予吳義福以外之人，更何況證人吳志昌
    嗣後於檢察官偵訊及本院審理時已改稱「（問：你有無幫被
    告介紹買K他命的人？）是我朋友問我被告哪裡有沒有K他命
    ，我就問被告有沒有K他命要賣，被告說沒有賣。」等語（
    見偵查卷第82頁、本院卷第54頁），而公訴人亦無法舉證證
    明被告販售對象之詳細年籍資料或確有該人存在。因此，尚
    難僅憑被告於警詢時之上開自白，即認定被告有此部分之犯
    行。此外，復查無其他積極證據足資證明被告確有於前述時
    、地販賣愷他命予其他人之犯行，揆諸首揭規定，應認公訴
    人所指被告此部分販賣第三級毒品之犯行不能證明，本院本
    應就此部分為無罪之諭知，惟公訴意旨認被告此部分犯行與
    前開論罪科刑之轉讓第三級毒品部分，有連續犯之裁判上一
    罪關係，爰不另為無罪之諭知。
據上論斷，應依刑事訴訟法第369條第1項前段、第364條、第299
條第1項前段、第300條，毒品危害防制條例第8條第3項、第19條
第1項，刑法第11條前段、第56條，判決如主文。
本案經檢察官黃東焄到庭執行職務。
中　　華　　民　　國　　94　　年　　12　　月　　15　　日
　　　　　　　　　刑事第二庭    審判長法　官  蔡  長  溪
　　　　　　　　　　　　　　　　　    法　官  陳  春  秋
　　　　　　　　　　　　　　　　　　  法　官  林  俊  益
以上正本證明與原本無異。
檢察官如不服本判決，應於收受送達後10日內向本院提出上訴書
狀，其未敘述上訴之理由者並得於提起上訴後10日內向本院補提
理由書。
被告不得上訴。
                                      書記官  廖  月  女
中　　華　　民　　國　　94　　年　　12　　月　　22　　日
附錄：本案論罪科刑法條全文
毒品危害防治條例第8條第3項。
轉讓第三級毒品者，處 3 年以下有期徒刑，得併科新臺幣 30 萬
元以下罰金。
附表：
１、第三級毒品愷他命一包（驗餘後淨重一二‧一七四公克，毒
    品之外包裝的袋塑膠袋，已與毒品沾黏無法分離秤重，而應
    視為毒品之一部分）。
２、第三級毒品愷他命十九瓶（驗餘後淨重共計一四‧九五一柒
    公克，毒品之外包裝的瓶子十九個，已與毒品沾黏無法分離
    秤重，而應視為毒品之一部分）。
３、門號000000 0000之行動電話手機壹具（含SIM卡1張）。
４、估價單一本
